【裁判字號】    98,易,2825
【裁判日期】    981023
【裁判案由】    故買贓物
【裁判全文】
臺灣臺中地方法院刑事判決              98年度易字第2825號
公  訴  人  臺灣臺中地方法院檢察署檢察官
被      告  戊○○
            丁○○○
上列被告因故買贓物等案件，經檢察官提起公訴（98年度偵字第
5268號），本院判決如下：
    主    文
戊○○攜帶兇器竊盜，處有期徒刑柒月；又攜帶兇器竊盜，處有
期徒刑肆月，扣案螺絲起子壹支沒收。應執行有期徒刑拾月，扣
案螺絲起子壹支沒收。
丁○○○無罪。
    犯罪事實
一、戊○○基於意圖為自己不法之所有，分別為以下之犯行：
  (一)於民國九十八年一月十三日上午九時許，駕駛車牌號碼1520
    ─PW號自用小客車（車主登記為戊○○之妻范秀鑾），前往
    臺中縣神岡鄉○○路與大圳路口之圳溝即臺中農田水利會大
    雅工作站—大社支線靜水池，以其所有客觀上足以傷害人之
    生命、身體而可供兇器使用之之鋸片（已丟棄；未扣案），
    鋸開上開靜水池周圍之白鐵欄杆黏接點後，再以徒手搖晃至
    鬆動之方式，竊取臺中農田水利會所有之白鐵欄杆共六段（
    總重七十公斤，價值約新臺幣【下同】六、七萬元）得手後
    ，並將上開白鐵欄杆搬運至上揭自小客車內，逃離現場。隨
    即於同日，分二次將上開白鐵欄杆載運到不知情之乙○○（
    所涉贓物犯嫌另經檢察官不起處分）擔任會計之「鑫宏行資
    源回收場」，以每公斤二十元之價格出售，得款一千四百元
    。
  (二)於九十八年一月十四日中午十二時三十分許，駕駛上開自小
    客車，前往臺中縣神岡鄉○○路九八六號，以其所有客觀上
    足以傷害人之生命、身體而可供兇器使用之螺絲起子一支旋
    鬆螺絲，再徒手將螺絲轉下之方式，竊取丙○○等人所有之
    白鐵電箱（價值約三千元）。嗣將上開白鐵電箱，載運至丁○○○所經營之「振興資源回收場」予以販售。
    嗣邱進木因發現上開(一)歹徒竊取白鐵欄杆之情事，於九十八
    年一月十三日上午十時四十分許報案，經警調閱路口監視器
    循線查知車牌號碼1520─PW號自用小客車，復至資源回收場
    查贓，於「鑫宏行資源回收場」發現上開戊○○竊得之白鐵
    欄杆六段，而查獲戊○○就(一)竊取白鐵欄杆之犯行。經戊○○到案說明，並主動供承上開(二)行竊白鐵電箱之犯行，就此
    部分自首而接受審判。並扣得戊○○所有供行竊白鐵電箱所
    用之螺絲起子一支。
二、案經臺中縣警察局豐原分局報告臺灣臺中地方法院檢察署檢
    察官偵查起訴。
    理    由
甲、按現行刑事訴訟法為保障被告之反對詰問權，排除具有虛偽
    危險性之傳聞證據，以求實體真實之發見，於該法第一百五
    十九條第一項明定被告以外之人於審判外之言詞或書面陳述
    ，除法律有規定者外，不得作為證據。又被告以外之人於審
    判外之陳述，雖不符前四條之規定（即刑事訴訟法第一百五
    十九條之一至同條之四），而經當事人於審判程序同意作為
    證據，法院審酌該言詞陳述或書面陳述作成時之情況，認為
    適當者，亦得為證據；當事人、代理人或辯護人於法院調查
    證據時，知有第一百五十九條第一項不得為證據之情形，而
    未於言詞辯論終結前聲明異議者，視為有前項之同意，刑事
    訴訟法第一百五十九條之五定有明文。本件檢察官、被告二
    人並未就卷內證據資料之證據能力有所爭執，且迄於言詞辯
    論終結前，均未主張有刑事訴訟法第一百五十九條第一項不
    得為證據之情形，是應認已同意卷內證據均得作為證據，且
    經本院審酌後，認無不適當之情形，應認本案調查之卷內證
    據均有證據能力，合先敘明。
乙、有罪部分（被告戊○○被訴竊盜部分）：
一、訊據被告戊○○就上開分持鋸片及螺絲起子竊取白鐵欄杆、
    白鐵電箱之事實坦承不諱，核與證人邱進木於警詢時陳稱其
    目睹一名男子在大圳路與民權路口圳溝拆卸白鐵材質圍欄行
    竊並搬至綠色廂型車一節相符，而被告戊○○竊得白鐵欄後
    載運到乙○○擔任會計之「鑫宏行資源回收場」販售一節，
    業據被告戊○○供明，核與證人乙○○於警偵訊及本院審理
    中證述情節相符。復經證人即臺中農田水利會員工己○○於
    警詢時證述，並有贓物認領保管單（白鐵欄杆）一份、鑫宏
    行資源回收買入登記簿一份、車籍查詢─基本資料詳細畫面
    一份、照片十幀、臺中縣警察局豐原分局九十八年九月十一
    日中縣警偵字第０九八００四二三四九號函附之現場圖一份
    、現場照片五幀可佐，復有並有被告戊○○用以竊取白電箱
    之螺絲起子一支扣案可證。足徵被告戊○○自白與事實相符
    ，應堪採信。本件事證明確，被告戊○○上開二件竊盜犯行
    堪認定，應予依法論科。
二、按刑法上所謂兇器，其種類並無限制，凡客觀上對於人之生
    命、身體、安全構成威脅，具有危險性之兇器均屬之，且祇
    須行竊時攜帶此種具有危險性之兇器為已足，並不以攜帶之
    初有行兇之意圖為必要（最高法院七十九年臺上字第五二五
    三號判例意旨參照）。被告戊○○就犯罪事實欄一(一)竊盜犯
    行，係持鋸片，鋸開上開靜水池周圍之白鐵欄杆黏接點後，
    再以徒手搖晃至鬆動之方式行竊，另犯罪事實欄一(二)竊盜犯
    行，係持螺絲起子為之，被告戊○○供稱其行竊之鋸片約一
    尺長，寬度約一公分，很薄，鋸的時候斷掉等情，且係用以
    鋸斷白鐵欄杆黏接處，雖已斷裂丟棄，惟得以鋸斷金屬物品
    ，顯見甚為銳利尖硬，而扣案螺絲起子為塑膠柄，前段為金
    屬材質，尖端為十字型，為坊間常見之十字起子，此觀諸偵
    卷所附之螺絲起子照片一幀甚明，上開鋸片、螺絲起子倘持
    以刺擊抵拒，客觀上對於人之生命、身體、安全構成威脅，
    而具有危險性，自屬兇器無疑。核被告戊○○所為，均係犯
    刑法第三百二十一條第一項第三款攜帶兇器竊盜罪。被告戊○○二次竊盜犯行，犯意各別，行為互異，應分論併罰。被
    告戊○○就犯罪事欄一(二)竊取白鐵電箱部分，係員警查悉犯
    罪事欄一(一)竊取白鐵欄杆部分之犯行，被告戊○○除坦承上
    開竊取白鐵欄杆外，並供承竊取白鐵電箱之犯行，有其警詢
    筆錄及臺中縣警局豐原分局社口派出所九十八年九月八日職
    務報告一份在卷可參，被告就犯罪事實欄一(二)部分犯行自首
    而接受裁判，爰依刑法第六十二條前段之規定減輕其刑。爰
    審酌被告戊○○於九十八年間另有二件竊盜犯行，分別經本
    院判處拘役二十日、三十日（見被告刑案紀錄查註紀錄表、
    臺灣高等法院被告前案紀錄表各一份），雖竊得財物非多，
    惟造成被害人之損失與不便，其行為極不可取，而被告戊○○犯後尚能坦承犯行，亦表悔意之犯後態度等一切情狀，分
    別量處如主文第一項所示之刑，並定其應執行之刑。又被告
    戊○○就犯罪事實欄一(二)行竊時所用之螺絲起子一支係被告
    戊○○所有，且係犯上開犯罪事實欄一(二)竊盜罪所用之物，
    應依刑法第三十八條第一項第二款沒收之；又被告戊○○就
    犯罪事實欄一(一)行竊時所用之鋸片雖係被告戊○○所有，惟
    已鋸斷丟棄，亦據被告戊○○供明，縱係被告戊○○所有且
    為犯罪所用之物，然未扣案，為免執行困難，爰不為沒收之
    諭知，並此敘明。
三、公訴意旨另認被告於上開犯罪事實欄一(二)於九十八年一月十
    四日中午十二時三十分許至臺中縣神岡鄉○○路九八六號，
    持螺絲起子，竊取證人丙○○所有之白鐵電箱外，另竊取鋁
    窗（價值約一萬元）云云。惟查：被告戊○○於警詢時固供
    承竊取鋁窗一事（見警卷九十八年一月十六日偵詢調查筆錄
    ），而證人丙○○於警詢時亦陳稱：失竊白鐵電箱及鋁窗是
    警方通知其才知悉；鋁窗價值約一萬元云云（見九十八年一
    月二十日調查筆錄），另證人乙○○於警詢時證稱：九十八
    年一月十四日下午一時許，被告又拿一個白鐵電箱及一些鋁
    門窗來賣云云（見警卷九十八年一月十六日偵詢調查筆錄）
    。經查：被告否認有竊取臺中縣神岡鄉○○路九八六號之鋁
    窗之事實，且證人丙○○於本院審理中證稱：臺中縣神岡鄉
    ○○路九八六地號土地及上面建築物係七、八個人共同所有
    ；其不知道有無失竊，因為東西是共有的，沒有人管理，是
    警察通知被偷，其才知道，股東也沒有人要去警局，其也沒
    有去警局；是警察抓到小偷告知是白鐵電箱及鋁窗失竊，其
    沒有去現場看，是警察製作好，找股東過去，但沒有人要去
    ，後來才找其在豐原市○○路林昆鐘代書處簽名，其只有簽
    名，失竊何物其不知道，其都沒有去看，該地是以前承租的
    ，以前出租給大豐回收場，上面建物也是大豐回收場設置的
    ，搬走後其也沒有去看，建物是其以前蓋的，但烤漆板大豐
    承租人有維修過等語。是以有關該址無失竊鋁窗一事，證人
    丙○○並無所悉，均係員警告知其情，其警詢筆錄所載失竊
    鋁窗、價值一萬元云云，當難遽採。又證人乙○○於本院審
    理中證稱：被告戊○○帶白鐵欄杆過來，有壞掉，說是鄰居
    拆除，因為壞掉了所以帶過來賣，有登記車號，並有收下；
    第二次被告戊○○又拿白鐵箱及鋁窗過來，其不敢收，因為
    覺得奇怪，白鐵電箱其覺得不可能拿來賣，因為其住家外面
    就有一個，白鐵電箱是好的，所以就表示不要收，被告戊○○就載回去；其有看到鋁門窗，是拆好的，這是第二天來賣
    的時候有看到，白鐵電箱有拿下車，但鋁窗放在車上等語。
    證人乙○○其雖於警詢時、審理中證稱被告戊○○出售白鐵
    電箱及鋁窗，惟其並未購買等情，然此至多僅可證明被告戊○○確持有鋁窗一事，尚未足遽認確係自臺中縣神岡鄉○○
    路九八六號竊得。又同案被告丁○○○於本院審理中亦陳稱
    ：其僅見被告戊○○拿白鐵電箱賣其，並未見到鋁窗等語。
    且員警於九十八年一月十四日下午二時許至「鑫宏行資回收
    場」翻拍攝影畫面時，證人乙○○向員警表示被告戊○○於
    下午一時許至該資源回收場變賣白鐵電箱及鋁製窗框，回收
    場知道被告戊○○涉嫌竊盜就不敢再收，便告知被告戊○○
    白鐵電箱這麼新渠等不敢收；員警以證人乙○○所述、被告
    自白及至現場門牌旁痕跡查獲本案，至於鋁門框是否由該地
    行竊即未再深入追究，鋁門窗框是否另有案情無從得知等情
    ，有臺中縣警局豐原分局社口派出所九十八年九月八日職務
    報告可參。是有關鋁窗究係從何而來，員警亦無所悉。再者
    ，上開鋁窗亦未扣案，亦無從至現場比對稽考。是被告戊○○於警詢時供稱有竊取臺中縣神岡鄉○○路九八六號鋁窗一
    事，除其於警詢自白外，尚乏其他積極證據可佐。惟因此部
    分依公訴人起訴之旨，顯可認與前揭經本院論罪部分（即竊
    取白鐵電箱部分），在法律評價上係屬不可分割之單一事實
    關係，為單純一罪，爰不另為無罪之諭知，附此敘明。
丙、無罪部分（被告丁○○○被訴故買贓物部分）：
一、公訴意旨略以：緣同案被告戊○○於九十八年一月十四日中
    午十二時三十分許，至臺中縣神岡鄉○○路九八六號，以其
    所有客觀上足以傷害人之生命、身體而可供兇器使用之螺絲
    起子一支鬆動螺絲，再徒手將螺絲轉下之方式，竊取丙○○
    所有之白鐵電箱（價值約三千元）及鋁窗（價值約一萬元）
    得手後，將上開白鐵電箱及鋁窗，載運至被告丁○○○所經
    營之「振興資源回收場」予以販售。詎被告丁○○○明知同
    案被告戊○○所持有之上開白鐵電箱及鋁窗，均係同案被告
    戊○○所竊得之贓物，竟仍以不詳之價格，予以收購，使同
    案被告戊○○獲得金額不詳之贓款，因認被告丁○○○刑法
    第三百四十九條第二項之故買贓物罪嫌云云。
二、按犯罪事實應依證據認定之，無證據不得認定犯罪事實；不
    能證明被告犯罪者，應諭知無罪之判決，刑事訴訟法第一百
    五十四條第二項、第三百零一條第一項分別定有明文。又刑
    事訴訟法上所謂認定事實之證據，係指足以認定被告確有犯
    罪行為之積極證據而言，該項證據自須適合於被告犯罪事實
    之認定，始得採為斷罪資料；且事實之認定應憑證據，如未
    發現相當證據，或證據不足以證明，自不能以推測或擬制之
    方法，以為裁判之依據；次按認定不利於被告之事實，須依
    積極證據，茍積極之證據本身存有瑕疵而不足為不利於被告
    事實之認定，即應為有利於被告之認定，更不必有何有利之
    證據，而此用以證明犯罪事實之證據，猶須於通常一般人均
    不至於有所懷疑，堪予確信其已臻真實者，始得據以為有罪
    之認定，倘其證明尚未達到此一程度，而有合理性之懷疑存
    在，致使無從為有罪之確信時，即應為無罪之判決，最高法
    院二九年上字第三一０五號、三十年上字第八一六號、四十
    年臺上字第八六號、七十六年臺上字第四九八六號判例意旨
    及八十二年度臺上字第一六三號判決意旨可資參照。
三、公訴人以被告丁○○○涉犯故買贓物罪嫌，無非以：被告丁○○○辯以同案被告戊○○表示是房屋修繕所拆下來的廢料
    ，是廢棄不要的不是贓物，且第一次來，是過路客，並不認
    識，因為不識字所以未叫同案被告戊○○寫登記簿等語，而
    同案被告戊○○供稱其前去振興資源回收場賣白鐵電箱及鋁
    窗時，被告丁○○○都沒有說什麼，之前有去那邊賣過，也
    沒有登記等語，足證被告丁○○○所辯，其於收購白鐵電箱
    及鋁窗前有詢問戊○○上開物品之來路，進而信賴上開物品
    並非贓物而收購，顯與事實不符，且被告丁○○○明知政府
    規定回收中古物品必須登記，以確保物品之來歷及作為日後
    追查之依據，卻仍未依規定要求被告戊○○於資源回收買入
    登記簿上為資料之記載，顯見其對於上開白鐵電箱及鋁窗究
    竟是否係屬合法來源之物品，並未盡一般資源回收場經營者
    應詢問探知之義務，被告丁○○○對於上開白鐵電箱及鋁窗
    是否屬於贓物顯有故意云云。
四、訊據被告丁○○○固坦承同案被告戊○○確有持白鐵電箱至
    「振興資回收場」變賣，且並未請同案被告戊○○登記之事
    實，惟堅決否認有何故買贓物之犯行，辯稱：其不認識同案
    被告戊○○，同案被告戊○○有拿白鐵箱子來賣，但其沒有
    看到鋁窗，其只有看過同案被告戊○○這一次，當時有其他
    客人來賣廢紙，其沒有詳細看，同案被告戊○○有拿白鐵箱
    子到磅秤去秤，買多少錢不記得，其叫同案被告戊○○丟在
    一旁；其在家中平常負責買廢紙，金屬部分都是由其子處理
    ，而且有登記才會買，其看店時候金屬類其都不會買，因其
    不識字沒有辦法登記；當天剛好其子臨時外出，其看店一陣
    子，其不識字無法登記，所以就不會買，當時因為過年前後
    人很多來賣廢紙，所以沒有看得很仔細，如果其知道是贓物
    不會買等語。經查：
  (一)同案被告戊○○雖於偵查中陳稱：其先前曾至「振興資源回
    收場」賣過，亦未登記等語，然於本院審理中陳明其雖第二
    次至「振興資源回收場」變賣，第一次是賣廢鐵，是與男姓
    老闆接觸，亦無登記，本件是第二次等語，核與被告丁○○○辯以其第一次見過同案被告戊○○一節相符。又證人乙○○雖證稱其見白鐵電箱很新、是好的、不會有人拿白鐵電箱
    來賣等語，惟證人丙○○於本院審理中證稱：臺中縣神岡鄉
    ○○路九八六地號土地及上面建築物係七、八個人共同所有
    ；其不知道有無失竊，因為東西是共有的，沒有人管理，是
    警察通知被偷，其才知道，股東也沒有人要去警局，其也沒
    有去警局；是警察抓到小偷告知是白鐵電箱及鋁窗失竊，其
    沒有去現場看，是警察製作好，找股東過去，但沒有人要去
    ，後來才找其在豐原市○○路林昆鐘代書處簽名，其只有簽
    名，失竊何物其不知道，其都沒有去看，該地是以前承租的
    ，以前出租給大豐回收場，上面建物也是大豐回收場設置的
    ，搬走後其也沒有去看，建物是其以前蓋的，但烤漆板大豐
    承租人有維修過等語。是有關該址無失竊一事，證人丙○○
    原無所悉，且上址房、地業已無人管理，員警欲對被害人製
    作筆錄時各該股東均無意出面處理。而臺中神岡鄉○○路九
    八六號原為大豐資源回收場，因回收場搬離，該處一直處於
    荒廢狀態，回收場搬離至少有半年以上，該處並無牆垣，是
    空地只有一間類似倉庫的矮房子一節，有臺中縣警局豐原分
    局社口派出所九十八年九月八日職務報告可參，再依現場照
    片觀之，該址建物為水泥及烤漆板搭建，未見有人居住使用
    ，屋旁雜草蔓生等情，有本院卷附之現場照片四幀可參，復
    參以警卷所附之「鑫宏資源回收場」監視錄影畫面翻拍照片
    觀之，該白鐵電箱為綠色長方形之物，外觀並非光潔新穎等
    情，有照片二幀可憑。衡諸該白鐵電箱原置於荒廢日久之處
    所，被害人經警通知後均不欲出面，亦未表關心，而依照片
    所示該白鐵電箱外觀並任何特別之處，顯見該白鐵電箱應無
    從自外觀即得以知悉來源是否可疑。再被告丁○○○向同案
    被告戊○○買受上開白鐵電箱金額為何，渠等二人均稱不記
    憶，復無其他證據可認定被告丁○○○買受金額，亦無從以
    價額是否與一般二手五金廢鐵相當以衡量被告丁○○○是否
    知悉係來路不明之贓物。
  (二)另被告陳洪春購買上開白鐵電箱時並未登記，且其知悉經營
    資源回收需登記一節，為被告丁○○○所是認，核與同案被
    告戊○○所述相符，又「振興資回收場」負責人係陳振環，
    所轄派出所要求設置買賣登記簿時，就已有設置，九十八年
    一月十四日同案被告戊○○持白鐵電箱前來變賣時，因家中
    僅有其妻丁○○○在家，並不識字，未向同案被告戊○○登
    記買賣事項，員警至「振興資回收場」查看時確有設置買賣
    登記簿供買賣登記之用，有臺中縣察局豐原分局社口派出所
    九十八年五月八日職務報告一份在卷可佐。然有關刑法贓物
    犯之規定，係針對行為人故意收受、搬運、寄藏、故買或牙
    保贓物而在事後助成他人財產犯罪目的之惡性予以處罰，並
    非藉此課一般人民以協助追贓之責。故而在故買贓物罪部分
    ，其罪責之成立與否，實取決於能否積極證明行為人買受該
    物時，對於該物係他人因財產犯罪所得具有認識，並出於犯
    罪之故意予以買受，倘未能證明被告有此犯意，縱然該物確
    為被告所買受，無從推斷被告買受之初，主觀上即具有贓物
    之不法認識。而回收業者詳為登記，固可以此追查物品來源
    ，倘有盜贓之物，即可協助警方追贓，惟此等登記尚屬行政
    事項，回收業者尚非必有登記協助追贓之義務；反之，回收
    業者如係知贓仍與買受，縱有登記，亦無解其贓物之罪責。
    是以尚未足僅憑被告丁○○○未為登記，即遽認其有贓物之
    認識。況被告丁○○○並不識字，此就被告詢調查筆錄所載
    教育程度欄記載「無識字」及其迭於警詢時、偵查中及本院
    審理中均未能簽名，僅以畫圈及捺印代之可知；而被告丁○○○已六十五歲，有其年籍資料可參，以其暮氣年高、教育
    程度甚低，苟未能謹慎從事而為登記，亦與常情無違。固以
    被告丁○○○是否有向同案被告戊○○查證該白鐵電箱來源
    一事，其所述先後不一，固有可疑，惟未足以此遽認被告丁○○○即有犯罪情事。再者同案被告戊○○僅竊取白鐵電箱
    出售予被告丁○○○，並無實據可證另有竊取鋁窗部分一節
    ，已如前述，而被告丁○○○亦辯稱並未向同案被告戊○○
    購得鋁窗一節，互核相符，是亦無從認被告丁○○○除買受
    白鐵電箱外，同時另向同案被告戊○○購得鋁窗。
五、綜上，本件尚未能積極證明被告丁○○○知悉上開白鐵電箱
    係同案被告戊○○財產犯罪所得之物，亦無從認定被告丁○○○同時向同案被告戊○○買受鋁窗，是以公訴人所舉證據
    ，在客觀上未達於通常一般人均不致有所懷疑之程度，自難
    單以被告丁○○○之辯解有所疑義，即於缺乏積極證據之情
    況下，遽令其負本件故買贓物罪責。此外，復查無其他積極
    證據足資證明被告丁○○○有何公訴人所指之故買贓物之犯
    行，本院無從形成被告丁○○○有罪之確信，自難以故買贓
    物罪相繩。既不能證明被告丁○○○犯罪，揆諸前揭說明，
    自應諭知被告無罪之判決。
據上論斷，應依刑事訴訟法第二百九十九條第一項前段、第三百
零一條第一項，刑法第三百二十一條第一項第三款、第六十二條
前段、第五十一條第五款、第三十八條第一項第二款，判決如主
文。
本案經檢察官甲○○到庭執行職務。
中    華    民    國    98    年    10    月    23    日
                  刑事第七庭  審判長法  官   王邁揚
                                    法  官   黃賢婷
                                    法  官   陳  葳
以上正本證明與原本無異。
如不服本判決應於收受判決後10日內向本院提出上訴書狀，並應
敘述具體理由；其未敘述上訴理由者，應於上訴期間屆滿後20日
內向本院補提理由書（均須按他造當事人之人數附繕本）「切勿
逕送上級法院」。
                                    書記官  張雅如
中    華    民    國    98    年    10    月    23    日
附錄法條：
刑法第三百二十一條第一項：
犯竊盜罪而有左列情形之一者，處六月以上五年以下有期徒刑：
一、於夜間侵入住宅或有人居住之建築物、船艦，或隱匿其內而
    犯之者。
二、毀越門扇、牆垣或其他安全設備而犯之者。
三、攜帶兇器而犯之者。
四、結夥三人以上而犯之者。
五、乘火災、水災或其他災害之際而犯之者。
六、在車站、埠頭而犯之者。


司法院資訊處製作；財團法人民間司法改革基金會備份。
